【裁判字號】    99,上訴,2419
【裁判日期】    991221
【裁判案由】    違反毒品危害防制條例
【裁判全文】
臺灣高等法院臺中分院刑事判決        99年度上訴字第2419號
上  訴  人
即  被  告  盧明源
上列上訴人因違反毒品危害防制條例案件，不服臺灣臺中地方法
院99年度訴字第2767號中華民國99年10月12日第一審判決（起訴
案號：臺灣臺中地方法院檢察署99年度毒偵字第2944號），提起
上訴，本院判決如下：
    主  文
上訴駁回。
    理  由
一、依刑事訴訟法第350條、第361條、第362條、第367條規定，
    不服地方法院之第一審判決而上訴者，須提出上訴書狀，並
    應敘述具體理由，為上訴必備之程式；其所提出之書狀未敘
    述上訴理由，或僅曾以言詞陳述上訴理由者，均應於上訴期
    間屆滿後20日內補提理由書於第一審法院。第一審法院經形
    式審查，認逾期未補提上訴理由者，應定期間先命補正；逾
    期未補正者，為上訴不合法律上之程式，應以裁定駁回。倘
    已提出上訴理由，但所提非屬具體理由者，則由第二審法院
    以上訴不合法律上之程式，判決駁回。而所謂具體理由，必
    係依據卷內既有訴訟資料或提出新事證，指摘或表明第一審
    判決有何採證認事、用法或量刑等足以影響判決本旨之不當
    或違法，而構成應予撤銷之具體事由，始克當之（例如：依
    憑證據法則具體指出所採證據何以不具證據能力，或依憑卷
    證資料，明確指出所為證據證明力之判斷如何違背經驗、論
    理法則）；倘僅泛言原判決認定事實錯誤、違背法令、量刑
    失之過重或輕縱，而未依上揭意旨指出具體事由，或形式上
    雖已指出具體事由，然該事由縱使屬實，亦不足以認為原判
    決有何不當或違法者（例如：對不具有調查必要性之證據，
    法院未依聲請調查亦未說明理由，或援用證據不當，但除去
    該證據仍應為同一事實之認定），皆難謂係具體理由，俾與
    第二審上訴制度旨在請求第二審法院撤銷、變更第一審不當
    或違法之判決，以實現個案救濟之立法目的相契合，並節制
    濫行上訴（最高法院97年度臺上字第892號判決意旨可資參
    照）。又理由是否具體，則屬第二審法院審查之範圍，不在
    命補正之列，亦即上訴書狀已記載理由，並有具體之敘述時
    ，其上訴既屬合法，第二審法院固應就其理由之是否可取，
    為實體之審理及判斷；如認其上訴書狀雖記載理由，但並未
    具體敘述時，則無須再命補正，可逕認其上訴不合法，以判
    決駁回之（此有最高法院97年度臺上字第1281號判決意旨可
    參）。
二、經查，本案上訴人即被告盧明源（下稱被告）不服原審判決
    提起上訴，其上訴狀所載理由，係以：其於警詢時、偵訊中
    ，均有供出毒品來源，即得依毒品危害防制條例第17條所稱
    「供出毒品來源，因而破獲者」予以減刑云云云。
三、按毒品危害防制條例第17條所稱「供出毒品來源，因而破獲
    者」，係指被告供出毒品來源之有關資料，諸如前手之姓名
    、年籍、住居所、或其他足資辨別之特徵等，使調查或偵查
    犯罪之公務員因而對之發動調查或偵查並破獲者而言。申言
    之，被告之「供出毒品來源」，與調查或偵查犯罪之公務員
    對之發動調查或偵查並進而破獲之間，論理上須具有先後且
    相當的因果關係，非謂被告一有「自白」、「指認」毒品來
    源之人，而破獲在後，即得依上開規定予以減刑。若被告供
    出毒品來源者之前，調查或偵查犯罪之公務員已有確切之證
    據，足以合理之懷疑被告所供販賣毒品來源之人，則嗣後之
    破獲與被告之「供出毒品來源」間，即欠缺先後且相當的因
    果關係，自不得適用上開規定予以減刑（最高法院97年度臺
    上字第1475號判決意旨可資參照）。查本案被告係於民國（
    下同）99年6月22日7時許為警持臺灣臺中地方法院核發之搜
    索票至其住處執行搜索後，雖於同日警詢時供述其所施用之
    海洛因係購自案外人李紋嘉，並於99年8月24日偵訊中供陳
    其所施用之海洛因係向案外人李紋嘉購買等情，此有其警詢
    、偵訊筆錄各1份在卷可按（見警卷第2至7頁，偵卷第19頁
    ），惟被告所指認之案外人李紋嘉於被告在警詢時供出為其
    毒品來源前，即已遭列為通訊監察對象而為監聽中，且經警
    於99年6月21日22時許查獲，並為臺灣臺中地方法院檢察署
    檢察官於99年8月31日以李紋嘉涉嫌販賣第一級、第二級毒
    品等罪嫌提起公訴等情，有海巡署彰化查緝隊電信監察譯文
    表及臺灣臺中地方法院檢察署99年度偵字第14637號起訴書
    各1份附卷足憑（見警卷第9頁，原審卷第12至14頁），顯見
    被告僅係供出毒品來源為案外人李紋嘉，並配合指認，但案
    外人李紋嘉並非因被告之供出而查獲，是被告之行為與毒品
    危害防制條例第17條第1項減刑之規定，尚屬有間，非能依
    該條項減刑。被告上訴意旨，業經原審判決敘明不足採之理
    由（見原審判決第4至5頁），從而，原審未依自首及供出毒
    品來源並因而查獲之規定予以減刑，核其認事用法並無違誤
    之處。
四、綜上所述，本院依形式上觀察認原審判決認事用法並無違法
    或不當之處，量刑亦屬妥適，被告上訴理由並未依據卷內既
    有訴訟資料或提出新事證，指摘或表明第一審判決有何採證
    認事、用法或量刑等足以影響判決本旨之不當或違法，而構
    成應予撤銷之具體事由，自非屬得上訴第二審之具體理由。
    依上揭法律規定及判決意旨，被告提起之第二審上訴不合法
    律上程式，爰不經言詞辯論，判決駁回上訴。
據上論斷，應依刑事訴訟法第372條、第367條，判決如主文。
中    華    民    國    99    年    12    月    21    日
            刑事第十庭  審判長法  官  江  錫  麟
                              法  官  紀  文  勝
                              法  官  周  瑞  芬
以上正本證明與原本無異。
如不服本判決應於收受送達後十日內向本院提出上訴書狀，其未
敘述上訴之理由者，並得於提起上訴後十日內向本院補提理由書
（均須按他造當事人之人數附繕本）「切勿逕送上級法院」。
                              書記官  廖  婉  菁
中    華    民    國    99    年    12    月    21    日

司法院資訊處製作；財團法人民間司法改革基金會備份。
